臺灣高等法院民事裁定
111年度家抗字第60號
抗  告  人  遠東國際商業銀行股份有限公司


法定代理人  侯金英


上列抗告人因相對人劉力銘與劉俐妏、劉任哲間請求分割遺產事
件，聲請參加訴訟，對於中華民國111年3月23日臺灣士林地方法
院駁回參加訴訟聲請之裁定（110年度家繼訴字第22號）提起抗
告，本院裁定如下： 
    主  文
抗告駁回。
抗告訴訟費用由抗告人負擔。
    理  由
一、劉俐妏於原法院以相對人、劉任哲為被告，起訴主張其等3
    人均為被繼承人邱湘貴（於民國109年5月24日死亡）之繼承
    人，依民法第1164條規定請求分割邱湘貴之遺產（案列原法
    院110年度家繼訴字第22號，下稱系爭訴訟）。抗告人於系
    爭訴訟繫屬中以相對人積欠其信用卡消費款新臺幣12萬23元
    本息，其業持臺灣士林地方法院（下稱士林地院）民事執行
    處104年5月6日士院俊104司執速字第20827號債權憑證（下
    稱20827號債權憑證）為執行名義聲請對相對人強制執行為
    由，聲請參加訴訟以輔助相對人，經相對人提出異議，原法
    院以裁定駁回抗告人之聲請（下稱原裁定），抗告人不服，
    對之提起抗告。抗告意旨略以：相對人名下因繼承取得而公
    同共有坐落新北市○○區○○段000地號土地（權利範圍5分之1
    ）及其上門牌號碼新北市○○區○○路00號1樓建物（權利範圍
    全部，下與前開土地合稱系爭房地）現由伊聲請臺灣新北地
    方法院（下稱新北地院）民事執行處查封執行中，系爭訴訟
    結果將影響相對人可繼承遺產之範圍，伊就系爭訴訟確有法
    律上利害關係，得參加訴訟以輔助相對人，原裁定自應予以
    廢棄等語。
二、按就兩造之家事訴訟有法律上利害關係之第三人，為輔助一
    造起見，於該訴訟繫屬中，得為參加，家事事件法第51條準
    用民事訴訟法第58條第1項定有明文。所謂有法律上利害關
    係之第三人，係指第三人之權利或法律上地位，將因他人間
    訴訟結果而受影響，如僅有情感上、經濟上利害關係則不與
    焉（最高法院110年度台抗字第1365號裁定可參）。
三、經查，抗告人主張其為相對人之債權人，已就相對人名下財
    產聲請強制執行等情，固據提出20827號債權憑證、新北地
    院民事執行處110年9月2日新北院賢110司執志字第53032號
    查封登記函為證（見士林地院110年度家繼字第22號卷第262
    至263、268至270頁）。惟系爭訴訟僅生如何分割遺產之結
    果而已，抗告人非為該訴訟裁判效力所及之人，且依20827
    號債權憑證記載，其對相對人之債權既經判決確定在案（見
    士林地院110年度家繼字第22號卷第262頁），復未見系爭訴
    訟之當事人就相對人對邱湘貴遺產之繼承權、應繼分比例等
    節有所爭執，抗告人縱因判決結果致相對人所受分配之特定
    遺產未能充分滿足其債權之實現，亦僅為經濟上之利害關係
    ，並未因此負擔法律上之不利益或增加義務，其法律上地位
    自亦不受系爭訴訟分割遺產之判決結果影響，難認就系爭訴
    訟有法律上利害關係。抗告人就系爭訴訟既無法律上利害關
    係，其聲明訴訟參加，於法不合。從而，原裁定駁回抗告人
    參加訴訟之聲請，核無不合，抗告意旨指摘原裁定不當，聲
    明廢棄，為無理由，應予駁回。
四、據上論結，本件抗告為無理由，爰裁定如主文。　　
中　　華　　民　　國　　111 　年　　8 　　月　　22　　日
                  家事法庭
                        審判長法  官  張松鈞
         　　　 　　　　　　　法  官　楊舒嵐
        　　　　　　　　　　　法  官　許勻睿
正本係照原本作成。
不得再抗告。
中　　華　　民　　國　　111 　年　　8 　　月　　23　　日

　　　　　　　　　　　　　    書記官  秦湘羽